【裁判字號】    96,訴,9941
【裁判日期】    970711
【裁判案由】    侵權行為損害賠償
【裁判全文】
臺灣臺北地方法院民事判決              96年度訴字第9941號
原      告  丙○○
訴訟代理人  楊貴森律師
            丁○○
複代理人    甲○○
被      告  乙○○
訴訟代理人  馬在勤律師
複代理人    陳佳雯律師
上列當事人間請求侵權行為損害賠償事件，本院於民國97年6月
13日言詞辯論終結，判決如下：
    主  文
原告之訴及假執行之聲請均駁回。
訴訟費用由原告負擔。
    事實及理由
一、原告起訴主張：原告於民國94年10月24日經友人介紹認識被
    告，詎被告意圖毀損原告名譽，於95年9月8日召開記者會，
    指摘原告曾告訴被告稱：一通與綠營高層的電話，就讓原告
    前夫定罪，並立刻遣送出境云云，復於同日記者會稱：原告
    成為政府的打手云云，該等不實之內容分別經TVBS、年代電
    視台於當日播出，原告之夫Mr.Mack Charles Anthony（即
    綽號「巧克力」之藝人）於93年間遭遣送出境，係因其罹患
    梅毒，被告所指摘一通與綠營高層電話，就讓原告前夫定罪
    ，並立刻遣送出境云云，純屬子虛，已造成社會大眾對原告
    負面之觀感，又原告與政府部門並無任何往來，僅一單純女
    子，何來「打手」之說？「打手」一詞為負面用語，一社會
    通念係指替隱身於後之人做不法勾當，貶抑甚明，被告上開
    言論已嚴重侵害原告之名譽，爰依民法第184條第1項及第19
    5條第1項揭規定提起本件訴訟等語。並聲明：(一)被告應給付
    原告新臺幣（下同）500萬元，及自起訴狀繕本送達翌日起
    至清償日止，按年息5％計算之利息。(二)被告應將本判決書
    全文以14號字體連續3日，以「頭版十全」之位置及規格（
    面積25公分X35.5公分）刊登於中國時報、聯合報、自由時
    報、蘋果日報之全國版頭版。(三)願供擔保請准宣告假執行。
二、被告抗辯稱：
  （一）原告於95年8月31日透過媒體不實指摘稱：被告「與馬
        英九、星雲大師等密謀倒扁」、「利用加拿大國籍，玩
        弄女人感情」（中央社95年8月31日報導）、「劈腿，
        又拿女人錢財」、「從女生那邊得到財物」、「利用臺
        大教授的頭銜，只是要追求權力的慾望」（TVBS95年8
        月31日報導）等語，被告參與社會運動，追求社會公義
        ，為倒扁運動主導者之一，正值倒扁期間，原告透過王
        世堅對被告做不實之打擊，原告此一行為對社會運動者
        而言即為打手，又蘋果日報96年10月22日頭版以「王世
        堅緋聞、證人大翻供」為標題，報導原告請王世堅爆料
        被告內幕一事，係王世堅找原告配合造假，原告並強調
        「我真的說了謊」，益證原告於95年9月8日召開記者會
        之不良企圖及與民進黨立委勾串之陰謀。
  （二）原告多次向被告表示其協助綠營高層操作股票，與高層
        關係良好，在高層協助下，將其夫Mr.Mack Charles
        Anthony定罪且立刻遣送出境，為示炫耀，原告並提出
        93年6月25日北市警局致當時市議員王世堅之公文，證
        明其影響力，且表示在王世堅為主之綠營施壓下，迫使
        其夫立刻被遣送出境。原告為達詐騙目的，不只誇耀與
        王世堅之關係，並稱其為首富郭台銘女友及吳淑珍操作
        股票，與第一家庭關係良好，政商界人派豐富，且替新
        竹縣長鄭永金夫人將資金存放中國大陸，與司法界高層
        關係良好等等。被告於95年9月8日所召開之記者會，係
        因原告於95年8月31日向媒體所為不實陳述之報導，而
        為自衛、自辯之言論，且均有憑據，非不法之行為。
  （三）依上開96年10月22日蘋果日報報導之內容所載，原告願
        意出面替王世堅圓謊，可見原告與當時立法委員王世堅
        交情匪淺，政商關係良好，是被告於95年9月8日記者會
        中稱原告與綠營高層關係良好等語，並非不實之言論，
        且原告利用政治關係讓其夫Mr.Mack Charles Anthony
        儘速被遣送出境亦屬信而有徵，蓋被告所提出之臺北市
        政府警察局書函即係原告所交付，倘非原告所交付，被
        告何以能取得？原告以該書函炫耀與綠營高層關係良好
        ，並聲稱其一通電話就足以讓其前夫定罪，並立刻遣送
        出境，又原告之政商關係良好，則被告於記者會中稱原
        告擔任綠營打手（或可稱為代言人），亦屬有據等語。
        並聲明：(一)原告之訴及假執行之聲請均駁回。(二)如受
        不利之判決，願供擔保請准宣告免為假執行。
三、兩造不爭執之事項：
  （一）被告於95年9月8日召開記者會，稱原告曾表示其「與政
        府關係良好，一通電話即可讓其外籍前夫Mr.Mack Char
        les Anth ony定罪，並立刻遣送出境」等語，經TVBS電
        視台於當日播出，復於同日記者會上，稱原告「成為政
        府打手」等語，並經年代電視台於當日播出。
  （二）原告以被告上開言論涉犯誹謗罪嫌為由，向臺灣臺北地
        方法院檢察署（下稱臺北地檢署）提出告訴，經該署檢
        察官以96年度偵字第17654號為不起訴處分，原告不服
        聲請再議，經臺灣高等法院檢察署發回續行偵查後，該
        署檢察官仍以96年度偵續字第781號為不起訴處分，原
        告不服聲請再議，經臺灣高等法院檢察署以97年度上聲
        議字第1178號駁回再議之聲請，原告不服聲請交付審判
        ，經本院刑事庭以97年度聲判字第49號裁定駁回聲請確
        定在案。
四、本件之爭點為：
    被告於95年9月8日召開記者會指摘原告曾表示其「與政府關
    係良好，一通電話即可讓其外籍前夫Mr.Mack Charles
    Anthony定罪，並立刻遣送出境」、「成為政府打手」之行
    為，是否對原告之名譽造成侵害而構成侵權行為？
五、得心證之理由：
  （一）按因故意或過失，不法侵害他人之權利者，負損害賠償
        責任；不法侵害他人之身體、健康、名譽、自由、信用
        、隱私、貞操，或不法侵害其他人格法益而情節重大者
        ，被害人雖非財產上之損害，亦得請求賠償相當之金額
        ，其名譽被侵害者，並得請求回復之適當處分，民法第
        184條第1項與第195條第1項分別定有明文。準此，民法
        侵權行為之成立，必須賠償義務人具有故意或過失，不
        法侵害他人權利，加損害於他人之行為存在為前提。又
        名譽有無受損害，應以社會上對個人評價是否貶損作為
        判斷之依據，苟其行為已足使他人在社會上之評價受到
        貶損，不論其為故意或過失，均可構成侵權行為（最高
        法院90年臺上字第646號判例意旨參照）。
  （二）次按民法上名譽權之侵害固非即與刑法之誹謗罪相同，
        然仍須以行為不法為要件，所謂「不法」即相當於刑法
        中之違法性，故刑法第311條各款規定之免責事由，於
        民事案件中亦可適用，從而，行為人因自衛、自辯或保
        護合法之利益而出於善意發表評論者，其言論自由即應
        受到維護，尚不得論以構成侵權行為，所謂以善意發表
        言論，係指非出於惡意而發表言論，表意人只要係因自
        衛、自辯或保護合法之利益提出其主觀意見或評論，而
        非以損害他人名譽為唯一之目的者，即可推定表意人係
        出於善意，是倘行為人以善意發表言論，因自衛、自辯
        或保護合法之利益，而為適當之評論，行為人雖不能證
        明言論內容為真實，但就其所言為真實之舉證責任，仍
        應有相當程度之減輕（證明強度不必至客觀之真實），
        且不得完全加諸於行為人，倘依行為人所提證據資料，
        可認有相當理由確信其為真實，或對於行為人乃出於明
        知不實故意捏造或因重大過失、輕率、疏忽而不知其真
        偽等不利之情節未善盡舉證責任者，均不得謂行為人為
        未盡注意義務而有過失，縱事後證明其言論內容與事實
        不符，亦不能令其負侵權行為之損害賠償責任（最高法
        院95年度臺上字第2365號裁判參照）。又名譽權，係指
        人在社會上應與其地位相當之尊敬或評價之利益為內容
        之權利，各人按其地位，有其相當之品格、聲望及信譽
        ，所謂名譽權受損，非單依被害人主觀之感情決之，尚
        應依社會客觀之評價而定。
  （三）原告主張被告於95年9月8日召開記者會指摘原告曾表示
        其與政府關係良好，一通電話即可讓其外籍前夫定罪，
        並立刻遣送出境，係侵害其名譽云云，惟查，原告之外
        籍配偶Mr.Mack Charles Anthony前因罹患梅毒經臺北
        市政府警察局於93年1月30日以北市警外字第093315981
        00號書函，限令其於該書函送達後7日內出國，其不服
        ，向臺北高等行政法院聲請停止執行，嗣經臺北高等行
        政法院於93年2月6日以93年度停字第14號裁定駁回其聲
        請，有上開裁定附卷可稽（見本院卷第6至13頁、臺北
        地檢署96年度他字第231號卷第41至48頁），被告辯稱
        ：原告曾向其表示與綠營高層關係良好，在高層協助下
        將其前夫定罪，且立刻遣送出境，為示炫耀，並提出臺
        北市政府警察局致當時市議員王世堅的書函，以證明其
        影響力等語，業據提出臺北市政府警察局93年6月25日
        北市警外字第09337476200號書函第1頁為證（見本院卷
        第52頁），而觀諸該書函第2頁記載正本收文者為原告
        ，副本收文者則包括臺北市議會及王議員世堅，亦有臺
        北市政府警察局函覆本院之上開完整書函乙份可參（見
        本院卷第58至60頁），參以被告既非上開書函收文者，
        卻得以持有上開書函，及兩造於本件事發前之關係親密
        等情，堪信被告指摘原告曾告知其與政府關係良好，一
        通電話即可讓其外籍前夫定罪，並立刻遣送出境之言論
        ，並非子虛，則被告主觀上既非以毀損原告名譽為目的
        ，自欠缺毀損原告名譽之故意，且被告上開言論既非憑
        空捏造，即難認其主觀上有何損害原告名譽之故意或過
        失，況被告上開言論內容，僅係指摘原告與綠營政府關
        係良好，不至於使原告在社會上地位之評價遭受貶損，
        亦難認其名譽因而受有損害。
  （四）原告主張被告於95年9月8日召開記者會指摘其成為政府
        打手，係侵害其名譽云云，惟查，依據中央社95年8月
        31日電子報刊載：「外傳民主行動聯盟執行長乙○○與
        中國國民黨主席馬英九等密謀『倒扁』，且私德有問題
        ，乙○○今天全盤否認，質疑是挺扁勢力反撲，將控告
        向立委王世堅爆料的張姓女子（即原告）」、「媒體引
        述所謂向民進黨立委（臺北市）爆料的張女說法指出，
        乙○○利用加拿大國籍劈腿、玩弄女人感情」等語（見
        本院卷第46頁），TVBS電子報亦於同日刊載：「王世堅
        桃色風暴，扯出是為了見深喉嚨張小姐，才會去賓館，
        究竟張小姐要爆什麼料，她今天接受訪問時，指控民盟
        教授乙○○劈腿，又拿女人的錢」、「張小姐還指控乙
        ○○參與倒扁，是別有用心。張小姐：『利用他臺大教
        授的職銜，他只是要追求權力慾望，通常權力都是男人
        春藥... 』」等語（見本院卷第47頁），而原告於被告
        所涉妨害名譽案件審理中，對於曾向媒體指摘被告之上
        開言論均未予以否認，且原告與綠營政府關係良好一事
        ，業經上開媒體廣佈傳述，則被告因顧及反政府運動之
        成敗，為確保反政府運動之順利成功，不因其人格遭受
        攻擊致影響成敗，基於政治立場上之自衛、自辯，所為
        原告係政府打手之言論，亦難認被告有何貶損原告名譽
        之不法可言。
六、綜上所述，被告召開記者會指摘原告曾表示其「與政府關係
    良好，一通電話即可讓其外籍前夫Mr.Mack Charles Anthony
    定罪，並立刻遣送出境」及「成為政府打手」之行為，既難
    認有何損害原告名譽之故意或過失，亦無何不法可言，則原
    告依侵權行為之規定，請求被告賠償500萬元及法定遲延利
    息，並在中國時報、聯合報、自由時報、蘋果日報全國版頭
    版，以14號字體連續3日，以「頭版十全」之位置及規格（
    25公分X35.5公分）刊登本判決全文，即為無理由，應予駁
    回。又原告之訴既經駁回，則其假執行之聲請亦失所依附，
    應併予駁回，附此敘明。
七、本件事證已臻明確，兩造其餘攻擊防禦方法及舉證，核與判
    決結果無影響，爰不再一一論列，附此敘明。
八、據上論結，本件原告之訴為無理由，依民事訴訟法第78條，
    判決如主文。
中    華    民    國    97    年    7     月    11    日
                  民事第二庭    法  官  鍾素鳳
以上正本係照原本作成。
如對本判決上訴，須於判決送達後20日內向本院提出上訴狀。
中    華    民    國    97    年    7     月    11    日
                                書記官  林玗倩


司法院資訊處製作；財團法人民間司法改革基金會備份。
